【裁判字號】    89,易,2053
【裁判日期】    891020
【裁判案由】    侵占
【裁判全文】
臺灣桃園地方法院刑事判決                        八十九年度易字第二○五三號
    公  訴  人  臺灣桃園地方法院檢察署檢察官
    被      告  甲○○
右列被告因侵占案件，經檢察官聲請簡易判決處刑（八十八年度偵字第一六四九○號
），本院認不宜以簡易判決處刑，改依通常程序判決如左：
    主  文
甲○○無罪。
    理  由
一、程序部分：按檢察官聲請以簡易判決處刑之案件，經法院認為有刑事訴訟法第四
    百五十一條之一第四項第三款之情形者，應適用通常程序審判之，同法第四百五
    十二條定有明文，經查本件被告甲○○被訴侵占乙案，本院於審理後，認應為無
    罪判決之諭知，不宜以簡易判決處刑，爰依右開刑事訴訟法第四百五十二條之規
    定，改用通常程序審判之，合先敘明。
二、公訴意旨詳如附件聲請簡易判決處刑書所載。
三、按犯罪事實應依證據認定之，無證據不得推定其犯罪事實，又不能證明被告犯罪
    者，應諭知無罪之判決，刑事訴訟法第一百五十四條、第三百零一條第一項定有
  明文。刑事訴訟法上所謂認定犯罪事實之證據，係指足以認定被告確有犯罪行為
    之積極證據而言，如未能發現相當證據或證據不足以證明，自不能以推測或擬制
    之方法，以為裁判基礎，最高法院二十九年上字第三一０五號及四十年台上字第
    八十六號分別著有判例；又認定不利於被告之事實，須依積極證據，苟積極證據
    不足為不利被告之認定時，即應為有利於被告之認定，更不必有何有利之證據，
    最高法院三十年上字第八一六號判例可資參照。再刑法上所謂侵占罪，以被侵占
    之物先有法律或契約上之原因在行為人持有中者為限，否則不能成立侵占罪（最
    高法院五十二年臺上字第一四一八號判例參照）。
四、訊據被告甲○○固不否認伊原任職華中汽車股份有限公司（下稱華中公司）為業
    務專員，並於民國八十八年三月中旬，接受告訴人乙○○之委託訂購自用小客車
    乙部，且向美商花旗銀行股份有限公司（下稱花旗銀行）辦理貸款之事實，惟堅
    決否認有何業務侵占犯行，辯稱：伊並未侵占公司款項，亦未不交車與告訴人，
    實係於八十八年四月六日，花旗銀行撥款五十三萬元至華中公司帳戶後，告訴人
    因自身經濟上之問題，就是否買車一事有所考慮，要伊暫不交車，而於八十八年
    四月間，適有另一客戶亦購車，但因銀行定期存款未到期，伊遂與主管鄧程雲商
    量，先將銀行對告訴人已核撥之貸款用於該客戶，於八十八年四月底作帳方式移
    撥貸款，先將該客戶所購之車輛交付，俟該客戶將購車款交來後再將告訴人要買
    之車另行填補後交車，以爭取業績，後來告訴人於同年八月間確定不購車，伊已
    將該另名客戶所交付之錢還給花旗銀行，伊始終未經手該筆貸款等語。
五、按公訴意旨認被告甲○○涉有刑法第三百三十六條第二項業務侵占之罪嫌，無非
    以告訴人乙○○於警訊、偵查中之指述、花旗銀行汽車貸款、繳款資料及被告所
    書寫之切結書影本為主要論據。
六、告訴人乙○○於警訊及偵查中雖一再指述被告有右揭業務侵占犯行，然查：
    （一）證人鄧程雲即被告當時承辦汽車銷售業務之主管於本院簡易庭調查程序中
          結證稱：告訴人乙○○是被告之客戶，伊只核對水單，錢（即業務員所承
          辦之汽車銷售業務申貸之銀行貸款）必由銀行直接匯入公司之帳戶，不可
          入到個人戶頭，伊經審核後，就交會計準備交車，被告無法挪用錢，因被
          告無法拿到錢等語（見本院中壢簡易庭八十九年壢簡字第三七五號第三二
        頁），而佐以告訴人與花旗銀行所簽訂之車輛貸款暨動產抵押契約（附於
          偵查卷第三十頁），其中壹、借貸條款第六項貸款交付第二款確載明：上
          述撥款金額直接匯入華中汽車股份有限公司於合庫＼大安銀行開立之活存
          款帳戶（帳戶號碼：0000000000000），足證證人鄧城雲所
          為上開證詞應堪採信。據上，堪認上開花旗銀行所核貸與告訴人之款項並
          未於被告之持有中，是以揆諸前揭判例，被告所為實難謂該當侵占罪之構
          成要件。
    （二）況告訴人於本院調查程序中亦陳稱：伊當時確有與花旗銀行簽訂車輛貸款
          暨動產抵押契約，約定核撥之貸款金額直接匯入華中公司上開帳戶，當時
          伊因被銀行催款，亦不了解汽車貸款之撥款程序，且被告之處理態度並不
          好，伊才對被告提出告訴等語（見本院八十九年九月十五日訊問筆錄），
          是認告訴人就被告對上開核撥之貸款並無持有關係一情亦無爭執，承上述
          ，告訴人之上開指述要難充為被告不利之證據甚明。
    （三）至卷附之花旗銀行汽車貸款、繳款資料及切結書僅能分別證明被告確有以
          告訴人之名義向花旗銀行申請汽車貸款，並業經分期清償完畢，及花旗銀
          行所核貸之款項，被告未依約使用於告訴人購車之交易中，而被告應就此
          借貸為相當之處理而未處理，固不能謂無過失等情，尚無法據之認定上開
          貸款為被告所持有中，甚或遭被告侵占入己無疑。綜上事證，被告所辯尚
          非無據，實無法僅憑告訴人乙○○於警訊、偵查中之指述、花旗銀行汽車
          貸款、繳款資料及被告所書寫之切結書影本，即認定被告有業務侵占犯行
          ，此外復查無其他積極證據足認被告有何公訴人所指業務侵占之犯行，應
          認不能證明被告犯罪，而依法應為無罪之諭知。
據上論斷，應依刑事訴訟法第三百零一條第一項、第四百五十二條，判決如主文。
本案經檢察官何祖舜到庭執行職務。
中      華      民      國      八十九      年    十      月    二十    日
                              臺灣桃園地方法院刑事第二庭
                                  法  官   王美玲
右正本證明與原本無異。
如不服本判決，應於判決送達後十日內向本院提出上訴狀( 應附繕本 )，上訴於
臺灣高等法院。
                                  書記官   陳靜娟
中      華  民      國      八十九      年    十      月  二十一    日


司法院資訊處製作；財團法人民間司法改革基金會備份。
